臺灣高等法院刑事判決　　　　　　　　　　　　　九十一年度上易字第二一七號
　　上　訴　人
　　即　被　告　乙○○
右上訴人因竊盜案件，不服臺灣台北地方法院九十年度易字第一五一九號，中華民國
九十一年六月二十一日第一審判決（起訴案號：臺灣台北地方法院檢察署九十年度偵
字第一六八九六號）提起上訴，本院判決如左：
    主  文
原判決撤銷。
乙○○竊盜，處有期徒刑貳月，如易科罰金，以參佰元折算壹日。
    事  實
一、乙○○曾有一次恐嚇案前科紀錄（不構成累犯），仍不知警惕，意圖為自己不法
    之所有，於九十年八月廿四日廿時四十分許，在台北巿大安森林公園新生南路與
    信義路口紅磚道上，以徒手拉開機車座墊側邊方式，竊取丁○○放置於車號ＡＧ
    Ｔ－九一一號機車置物箱內之黑色手提袋、ＥＬＬＥ牌錢包、眼鏡乙副、鑰匙一
    串，得手後將上開財物置於自己所攜帶之塑膠袋內，隨即騎乘腳踏車離去，旋為
    警查獲。
二、案經台北巿政府警察局大安分局報請臺灣臺北地方法院檢察署檢察官偵查起訴。
    理  由
一、訊據被告乙○○矢口否認有右揭之竊盜犯行，辯稱：伊當天係在大安森林公園附
    近撿拾保特瓶，正好從地上撿到被害人丁○○之黑色手提袋、ＥＬＬＥ牌錢包、
    眼鏡乙副、鑰匙一串等物，且伊手、腳均有受傷，沒有力氣，不可能徒手將機車
    椅墊拉開云云。
二、惟查右揭犯罪事實，業據證人即查獲警員甲○○、戊○○到庭證述目睹被告行竊
    之經過情形，稱：查獲當天被告係騎乘腳踏車，在新生南路、信義路口停放約一
    、二十部機車，被告看到第一部機車就先停下來，見到機車上放置兩頂安全帽，
    機車旁有行人座椅，被告即坐在行人座椅上，伸手即可碰到機車，亦可避免遭人
    發現，被告坐了約五到十分鐘，見四下無人，即將機車座墊拉開五到十公分的空
    隙，只要用力拉即可將座墊內的財物取走，並將竊得財物置於塑膠袋內，得手後
    旋騎乘腳踏車離去，其見被告離開便上前逮捕，因距離被告有一段約一、二十公
    尺之距離，故未能當場逮捕等語（原審九十一年三月二十七日訊問筆錄、本院九
    十一年八月十二日訊問筆錄參照）。且有贓物認領保管單一張、被害人財物清冊
    一份、自白書一紙、照片三張在卷可稽。復經原審勘驗被害人丁○○所有、車號
    ＡＧＴ－九一一號機車於機車座墊上鎖時可否徒手拉開之情形，警員甲○○半蹲
    於機車側邊，以單手即可拉開機車座墊約二十公分之空隙，另一手則可伸入機車
    置物箱取出置於其內之物品，原審受命法官亦可以雙手拉開機車座墊約五公分之
    空隙，又證人丁○○於原審證稱：當時被竊之包包大小約三十公分乘以二十五公
    分，為麻布材質，裡面沒有裝多少東西，且係折疊置於機車置物箱內等語，有原
    審九十一年五月七日勘驗筆錄在卷可憑，足證被告確係徒手拉開機車座墊，竊取
    機車置物箱中之財物之事實。右揭被竊之事實，並經證人即被害人丁○○證述失
    竊之情形甚詳，復有贓物認領保管單一張、被害人財物清冊一份、自白書一紙、
    照片三張在卷可稽。被告所辯，核不足採，本件事證明確，其犯行堪以認定。
三、核被告所為，係犯刑法第三百二十條第一項之竊盜罪。公訴意旨另指被告連續於
    （一）民國九十年七月廿六日廿四時許，在台北巿大安森林公園建國南路廁所前
    之人行道上，竊取丙○○放置於車號ＣＢＢ－六三三號機車置物箱內之黑色手提
    包、學生證、健保卡、信用卡三張、駕照、行照、國際牌手機ＧＤ九二壹支、現
    金新台幣（下同）二萬元得手。（二）九十年八月十八日廿時許，在台北巿大安
    區○○○路、信義路口大安森林公園人行道上，竊取己○○放置車號ＣＩＢ－０
    二六號機車置物箱內之藍色皮包、零錢、身分證、駕照、健保卡、信用卡一張、
    國際牌手機ＧＤ九０壹支得手。認被告另連續犯刑法第三百二十條第一項之竊盜
    罪云云。
四、按刑事訴訟法第一百五十六條第二項規定，被告雖經自白，仍應調查其他必要之
    證據，以察其是否與事實相符。立法目的乃欲以補強證據擔保自白之真實性；亦
    即以補強證據之存在，藉之限制自白在證據上之價值。而所謂補強證據，則指除
    該自白本身外，其他足資以證明自白之犯罪事實確具有相當程度真實性之證據而
    言。雖其所補強者，非以事實之全部為必要，但亦須因補強證據與自白之相互利
    用，而足使犯罪事實獲得確信者，始足當之（最高法院七十四年台覆字第十號判
    例參照）。又連續犯之各個行為，本可獨立成立犯罪，祇因犯意概括，法律上以
    一罪論而已，是故各個行為之犯罪事實認定，均須合於證據法則，方屬適法，如
    以被告之自白為認定事實之基礎證據，應有補強證據以為佐證，不得僅以被告之
    自白，作為有罪判決之唯一證據（最高法院八十一年度台上字第一四一七號判決
    參照）。
五、訊據被告堅決否認上開九十年七月廿六日廿四時許，在台北巿大安森林公園建國
    南路廁所前丙○○失竊案及九十年八月十八日廿時許，在台北巿大安區○○○路
    、信義路口大安森林公園人行道上，己○○失竊案係其所為。辯稱：伊沒有犯任
    何竊盜犯行，那是警員打伊要伊承認的。至於在檢察官那裡是警察跟伊說檢察官
    也是會幫助警察，要伊也這樣說的等語。
六、查本件被告於警訊時雖供稱上開九十年七月廿六日廿四時、九十年八月十八日廿
    時竊盜案係其所為，然查被告於原審及本院審理時已堅決否認該犯行，故公訴人
    所指該二次犯行，僅有被告之自白，自仍應調查其他必要之證據，以察其是否與
    事實相符。經查上開失竊案之被害人丙○○、雖指訴其確有遭竊放置於車號ＣＢ
    Ｂ－六三三號機車置物箱內之黑色手提包、學生證、健保卡、信用卡三張、駕照
    、行照、國際牌手機ＧＤ九二壹支、現金二萬元等語。被害人己○○於警訊時亦
    指稱其確有遭竊車號ＣＩＢ－０二六號機車置物箱內之藍色皮包、零錢、身分證
    、駕照、健保卡、信用卡一張、國際牌手機ＧＤ九０一支等語。惟渠二人並未親
    眼目睹被竊之經過或行竊者究係何人，此外，並未在被告處查獲任何該二被害人
    所指之失竊贓物，其他又查無任何積極證據足以佐證上開失竊物係被告所為。而
    被告乙○○於警訊及偵查時雖自白犯罪，惟其於原審及本院審理時辯稱係遭警員
    刑求所致，經查被告於九十年八月二十五日經本院裁定羈押，進入台北看守所經
    所方進行身體檢查，外傷紀錄上記載為身體右背部、前胸部、右膝處及顏面有紅
    腫瘀青，被告並自述於九十年八月二十四日晚上九點左右在大安分局派出所內被
    警員毆打受傷部位如圖，以上皆自述等語，有臺灣臺北看守所九十年十月廿五日
    北所衛字第六二九三號函暨內外傷紀錄表一份附卷可稽。雖被告上開辯解業經證
    人即查獲之警員甲○○、戊○○堅決否認有何刑求被告之行為，無積極證據足認
    渠二人確有刑求行為，惟依被告指訴當時有四名警員打伊，再參以被告於竟警查
    獲翌日即九十年八月二十五日進入台北看守所經所方進行身體檢查，確有如上傷
    勢，則被告辯解亦非毫無實據。是本件被告之自白既有上開瑕疵，其他又查無積
    極證據足資以證明上開自白之犯罪事實確具有相當程度之真實性，而足使犯罪事
    實獲得確信者。從而該部分仍乏積極證據足認係被告所為，原應諭知無罪，惟因
    公訴人認與前開有罪部分有連續犯裁判上一罪關係，爰不另為無罪之諭知。
七、原審認被告罪證明確，予以論罪科刑，固非無見，惟查起訴書指被告於九十年七
    月廿六日廿四時、九十年八月十八日廿時亦犯上述竊盜罪部分，被告於警訊時之
    自白既有瑕疵，又無贓物及其他證據可證，則該兩次竊盜犯行，難認係被告所為
    ，原審未予詳查析斷，遽認被告有該兩次之竊盜犯行，自有未合，被告提起上訴
    ，否認所有竊盜犯行，其上訴雖無理由，惟因原判決既有如上可議之處，自應由
    本院將原判決撤銷改判。爰審酌被告曾有一次恐嚇案前科紀錄，有台灣高等法院
    檢察署刑案紀錄表一份在卷可稽，其不知警惕，及其犯罪之動機、目的、手段，
    犯罪後仍飾詞圖卸、不知悔改等一切情狀，判處如主文所示之刑，並諭知易科罰
    金之折算標準，以示懲儆。
據上論斷，應依刑事訴訟法第三百六十九條第一項前段、第三百六十四條、第二百九
十九條第一項前段，刑法第三百二十條第一項、第四十一條第一項前段，罰金罰鍰提
高標準條例第一條前段、第二條，判決如主文。
本案經檢察官蔡瑞宗到庭執行職務。
中      華      民國    九十一    年      八      月    二十九    日
                              臺灣高等法院刑事第十七庭
                                  審判長法  官  陳  正  雄
                                        法  官  許  宗  和
                                        法  官  許  錦  印
右正本證明與原本無異。
不得上訴。
                                        書記官  楊  妙  恩
中      華      民      國     九十一   年     九       月      二      日
附錄：本案論罪科刑法條全文
刑法第三百二十條：
一意圖為自己或第三人不法之所有，而竊取他人之動產者，為竊盜罪，處五年以下有
  期徒刑、拘役或五百元以下罰金。
二意圖為自己或第三人不法之利益，而竊佔他人之不動產者，依前項之規定處斷。
三前二項之未遂犯罰之。
